臺灣高等法院花蓮分院民事判決　　　　　 95年度重上字第3號
上　訴　人
即被上訴人　向陽礦業股份有限公司
法定代理人　甲○○
訴訟代理人　乙○○
　　　　　　蘇建榮律師
被　上訴人
即　上訴人　第一商業銀行股份有限公司
法定代理人　丙○○
訴訟代理人　劉輝瑞律師
　　　　　　李泰宏律師
當事人間清償寄託款事件，上訴人對於台灣花蓮地方法院中華民
國94年11月28日94年度重訴字第15號第一審判決提起上訴，本院
於民國96年2月6日言詞辯論終結，判決如左：
    主    　文
兩造上訴均駁回。
第二審訴訟費用由兩造各自負擔。
    事實及理由
壹、程序方面：
一、本件起訴時被上訴人即上訴人第一商業銀行股份有限公司（
    下稱第一銀行）之法定代理人原為謝壽夫，嗣於本院審理中
    變更為丙○○，有該公司營利事業登記證1件在卷可稽，則
    其聲明承受訴訟，核與民事訴訟法第176條規定無違，應予
    准許。
二、按當事人於第2審不得提出新攻擊或防禦方法，但如不許其
    提出顯失公平者，不在此限。民事訴訟法第447條第1項但書
    第6款定有明文。經查：本件第一銀行於原審僅主張訴外人
    丁○○係有受領權人，第一銀行向其給付新臺幣（下同）
    15,920,070元（下稱系爭金額），已生清償之效。第一銀行
    提起上訴後，提出備位防禦方法，主張系爭金額已由訴外人
    丁○○回存，而生向第3人清償之效力，核屬新防禦方法之
    提出，惟訴外人丁○○是否已將系爭金額回存，影響上訴人
    即被上訴人向陽礦業股份有限公司（下稱向陽公司）對第一
    銀行之消費寄託款返還請求權存否之判斷，且其金額高達
    15,920,070元，若不許第一銀行於本院追復提出，即有顯失
    公平之情，依上開說明，應許第一銀行追復提出上開新防禦
    方法，合先敘明。
貳、實體方面：
一、向陽公司起訴主張：向陽公司於民國78年7月24在第一銀行
    開立帳號00000000000號活期存款帳戶（下稱系爭帳號），
    並在系爭帳號存款印鑑卡內留有向陽公司及其法定代理人甲
    ○○之印文（下稱系爭印鑑印文），作為提領系爭帳號存款
    應核對之印鑑印文。訴外人丁○○在任職向陽公司董事期間
    ，利用其同時亦擔任第一銀行職員之便，未經向陽公司授權
    ，卻在如附表一所示編號1至14之日期，持未蓋系爭印鑑印
    文或與之未符之系爭帳號活期存款取款憑條（下稱系爭取款
    憑條），逕為驗印或兼記帳後，向第一銀行冒領如附表一所
    示15,920,070元，故第一銀行之前揭付款行為，對向陽公司
    自不生清償效力。因第一銀行前揭不完全給付及侵害向陽公
    司系爭金額之消費寄託款返還請求權，致向陽公司因系爭金
    額遭丁○○冒領，造成需另為貸款用以週轉，而受有支出6,
    598,689元之貸款利息之損失等情。爰依金錢寄託、不完全
    給付及侵權行為等法律關係起訴，並聲明求為判決：第一銀
    行應分別給付向陽公司15,920,070元（即系爭金額）、
    6,598,68 9元，及均自起訴狀繕本送達第一銀行翌日（即94
    年9月14日）起至清償日止，按週年利率百分之5計算之利息
    等語。
二、第一銀行則以：向陽公司在原法院92年度重訴字第36號清償
    寄託款民事事件準備書狀曾自承：丁○○係擔任向陽公司董
    事兼財務長之職務，負責向陽公司資金調度工作；並自83
    年7月30日起至90年4月13日止，從系爭帳號提領存款之次數
    達170次等語。參諸訴外人乙○○（即向陽公司總經理）在
    訊問時陳述：「被告則是在第一銀行87年民營化後才任公司
    之董事、兼財務長」；訴外人方紀巧（即向陽公司助理會計
    ）在調查時陳稱：「丁○○自83年7月起至90年10月15日止
    ，專職向陽公司財務長兼任董事」等語，足見丁○○應有提
    領系爭金額之權限。故第一銀行對有受領權之丁○○給付系
    爭金額，對向陽公司已生清償之效力。另由附在重訴36號民
    事卷向陽公司86年度至89年度財務報表及會計師查核報告書
    內，關係人事項下記載：向陽公司自86年度至89年度間向關
    係人林月英（即向陽公司監察人兼丁○○之配偶）融通資金
    之最高餘額依序為5,300,000元、...5, 038,130元，由上開
    記載所示，並非係林月英向向陽公司借款，而係向陽公司長
    期對林月英、丁○○夫妻負有債務。故豈可因丁○○未在系
    爭取款憑條內蓋系爭印鑑印文，即稱丁○○有冒領系爭金額
    之行為。至於丁○○為向陽公司之董事，即為公司法第23條
    第1項所稱之負責人及民法第28條所規定有代表權之人，則
    其提領系爭金額乃為執行職務之行為，若係不法冒領上開金
    額，即為執行職務對第一銀行之侵權行為，故第一銀行因此
    所受之損害，依民法第28條之規定，應由向陽公司與丁○○
    負連帶賠償之責。據此，第一銀行自得以之抵銷向陽公司對
    第一銀行返還系爭金額之金錢寄託款債權。另向陽公司主張
    因系爭金額遭丁○○冒領，造成向陽公司需另為貸款用以週
    轉，而受有6,598,689元之貸款利息之損失一節，按該利息
    為向陽公司使用貸款之代價，非因丁○○冒領系爭金額所致
    甚明等語置辯，並聲明求為判決：駁回向陽公司之訴。
三、原審為第一銀行應給付向陽公司15,920,070元及自94年9月
    14日起至清償日止按年息5％計算利息，而駁回向陽公司其
    餘請求之判決。向陽公司及第一銀行各就不利部分上訴。向
    陽公司於本院上訴聲明：、原判決不利向陽公司部分廢棄
    。
    、上開廢棄部分，第一銀行應再給付向陽公司6,598,689
    元，及自起訴狀繕本送達第一銀行翌日（即94年9月14日）
    起至清償日止按年息5％計算之利息；並答辯聲明：駁回第
    一銀行之上訴。第一銀行於本院上訴聲明：、原判決命第
    一銀行應給付向陽公司15,920,070元及自94年9月14日起至
    清償日止按年息5％計算利息，暨命第一銀行負擔訴訟費用
    部分廢棄。、上列廢棄部分，向陽公司在原審之訴駁回。
    並答辯聲明：駁回向陽公司之上訴。
四、向陽公司於本院補充陳述略以：
(一)第一銀行容任其職員，以未蓋系爭印鑑印文方式冒領向陽公
    司之存款，雖不生法律上提領之效力，但向陽公司之存款，
    在實際帳目上之記載已然減少，造成向陽公司不能支用自己
    存款內遭冒領之金額，資金不足使用，只得貸款支應，因此
    所生應繳納之貸款利息，為向陽公司原不必支出之支出，屬
    不完全給付之加害給付及侵權行為所生損害，向陽公司自得
    請求第一銀行賠償。
(二)向陽公司及訴外人丁○○均認丁○○無領取系爭存款之權，
    不然丁○○如何自承盜領？又為何因此遭提起公訴？
(三)銀行規定禁止代客戶領款，丁○○領款之際，未表示代向陽
    公司領款之意，更不可能表示其在向陽公司之身分，再依向
    陽公司內之身分領款。其或不然，丁○○若有領款權，亦構
    成雙方代理，不生法律上效力。
(四)就本案系爭之冒領部分，寄託契約仍存，張晉填補回款項，
    係成立新之寄託，無從填補仍然存在之寄託關係，僅可填補
    冒領而契約消滅部分，迨該部分補償完畢，若有超過，產生
    不當得利，始可抵銷。又第一銀行並非盜領款項或存回款項
    之債權人、債務人雙方，竟主張以第三人之地位，徒憑一己
    之意，隨便指定丁○○少數之回存款項，即可清償特定之某
    筆盜領存款，顯然無法律之依據。
五、第一銀行於本院補充陳述略以：
(一)丁○○既為向陽公司之董事兼財務長，就資金之調度事務受
    有向陽公司之特別委任，且向陽公司任丁○○長期領款，堪
    認其對丁○○之提款有明示或默示之授權。且向陽公司於重
    訴36號92年10月3日準備書狀自認訴外人丁○○負責公司資
    金帳冊之審核及調度，訴外人丁○○亦於臺灣台東地方法院
    92年訴字第142號93年5月5日準備程序稱：「盜領向陽公司
    資金部分，那是公司自83年7月份至90年4月份就有授權我們
    夫妻調度資金，所以這部分調度資金之過程及處理，不能當
    作我們是盜領或侵占公司資金。」、「86年開始開始擔任該
    公司之董事兼財務長，負責幫公司調度資金等業務.. 利用
    調度向陽公司財務的機會盜用公款」，並稱「因為我在公司
    負責資金調度，本來就會需要經常自公司帳號內提款，及將
    錢存入帳號」等語 (91年3月18日、92年3月12日訊問筆錄)
    。足證丁○○應屬民法第309條第1項規定之「有受領權人」
    ，應優先於民法第310條第2款之適用，而認為第一銀行之清
    償為有效，原判決引用行政命令而捨棄法律之規定，當然違
    法。
(二)系爭帳戶存款自83年7月30日起至90年4月13日止，由丁○○
    領取者共170次，由其妻即向陽公司總會計林月英領取者共
    100次，可見由丁○○夫妻領款係常態事實。系爭帳戶之存
    款一向由丁○○夫妻2人提領，此足證丁○○夫妻為向陽公
    司常設之有權提款人。向陽公司如否認之，則應就另有其他
    提款人之積極事實負舉證責任。
(三)查訴外人丁○○為向陽公司董事，其提領向陽公司存款若係
    不法冒領，即為因執行職務之侵權行為，依民法第28條及公
    司法第23條之規定，向陽公司應與訴外人丁○○連帶賠償第
    一銀行所受之損害，第一銀行自得以之抵銷向陽公司之返還
    消費寄託款債權。
(四)系爭存款14筆，其中12筆均經訴外人丁○○回存完畢，依民
    法第310條第3款規定，向第3人為清償，經其受領者，於債
    權人因而受利益之限度內有清償之效力。
(五)丁○○於第一銀行僅係內部職員，並未對外為意思表示，並
    不生雙方代理之問題。
七、下列事實為兩造所不爭執，自應堪信為真實，本院爰逕採為
    辯論及判決之基礎。
(一)兩造間在系爭帳號，原存有如附表一所示系爭金額之金錢寄
    託關係。
(二)丁○○在提領系爭金額期間任向陽公司董事，負責向陽公司
    資金帳冊審核之工作。亦同時為第一銀行之職員，擔任第一
    銀行非屬出納、櫃員之工作。
(三)系爭取款憑條，係由訴外人丁○○在存戶簽章欄內，或僅簽
    寫向陽公司之名稱而未蓋系爭印鑑印文，或所蓋之章文與系
    爭印鑑印文未符後，續由丁○○在前揭憑條內下方驗印或記
    帳驗證欄內核章後，提領各該筆存款。
(四)訴外人丁○○於擔任向陽公司董事前，見訴外人林月英持有
    向陽公司前述之「00000000000」號帳號之存簿及印章等物
    ，得知林月英可自由提領該公司存放於上開帳戶內之活期存
    款，竟夥同林月英自83年7月30日起至90年4月13日止，共同
    以偽造向陽公司名義之取款憑條方式，於附表二所示之時間
    ，至第一銀行臺東分行領取向陽公司存放於該帳號內及向陽
    公司總經理乙○○於第一銀行臺東分行所開立之「00000000
    000」號帳號內如附表二所示之存款，並使第一銀行臺東分
    行之人員陷於錯誤，而同意其領取，前後總計領取及兌現支
    票之筆數共245筆，總金額為201,751,129元，得手後將該款
    項私自運用於個人投資及其他資金週轉，並於附表三所列之
    時間，將表列之金額回存向陽公司，總計回存筆數共194筆
    ，金額為183,889,086元，侵占金額扣掉回存金額後，向陽
    公司實際損失為17,862,043元，丁○○並因此經本院95年度
    金上重訴字第1號刑事判決判處連續業務侵占罪刑在案。
八、本件經依民事訴訟法第463條準用同法第270條之1第1項第3
    款規定，整理並協議簡化爭點及不爭執點後，兩造同意僅就
    言詞辯論時所陳述之事實及主張之法律關係為論斷。是本件
    應予審究之重要爭點厥為：(一)訴外人丁○○僅以如附表一
    所示未蓋系爭印鑑印文之系爭帳號取款憑條提領系爭金額，
    是否對向陽公司生清償之效力？(二)若訴外人丁○○非系爭
    金額之「有受領權人」，則其受領系爭金額後回存之行為，
    是否對向陽公司生清償系爭金額之效力？(三)訴外人丁○○
    提領系爭金額時，是否為向陽公司對外有代表權之人，因執
    行職務所加於第一銀行之損害，第一銀行因而得依民法第28
    條、公司法第23條規定對向陽公司主張抵銷？(四)系爭金額
    遭訴外人丁○○提領，第一銀行應否負侵權行為或債務不履
    行之損害賠償責任？若是，則向陽公司因第一銀行之侵權行
    為或債務不履行是否受有損害？其損害金額為何？茲分述如
    下：
(一)訴外人丁○○僅以如附表一所示未蓋系爭印鑑印文之系爭帳
    號取款憑條提領系爭金額，是否對向陽公司生清償之效力？
  1.按民法第309條第1項規定：依債務本旨，向債權人或其他有
    受領權人為清償，經其受領者，債之關係消滅。此之其他有
    受領權人，如債權人之代理人屬之。次按稱經理人者，謂由
    商號之授權，為其管理事務及簽名之人；前項經理權之授與
    ，得以明示或默示為之，民法第553條第1項、第2項定有明
    文。惟商業經理人所為之行為，其效力依法直接及於商業主
    人者，應以關於該商號營業上之事務為限。又經理人收受存
    款之行為，除依營業之性質或其他情事可認其有此權限者外
    ，並非當然對於本人發生效力 (最高法院19年上字第3001
    號、第276號判例參照)，合先敘明。
  2.第一銀行主張訴外人丁○○在提領系爭金額期間任向陽公司
    董事兼財務長，負責向陽公司資金帳冊審核之工作，應有存
    取及調度向陽公司資金之權限。惟查丁○○並非向陽公司之
    董事長即法定代理人或代表人，向陽公司亦否認有授權或委
    任丁○○出面代為受領第一銀行清償系爭金額，且證人丁○
    ○於本院證稱 (問：你當財務長是否有權單獨決定提領公司
    帳戶的存款？)公司沒有規定財務長是否可以這樣做 (本院
    95年9月20日準備程序筆錄頁4)，第一銀行既未能舉證丁○
    ○提領系爭金額係經向陽公司之授權，則第一銀行向丁○○
    給付系爭金額，即不能認為係向有受領權人清償，對向陽公
    司自不生民法第309條第1項清償之效力。
  3.第一銀行雖另主張系爭帳戶存款自83年7月30日起至90年4月
    13日止，由訴外人丁○○領取者共170次，且丁○○以向陽
    公司之名義提領系爭金額，向陽公司均無異議，足證向陽公
    司有默示丁○○提領系爭金額之授權行為。按公司各項表冊
    經股東會決議承認後，視為公司已解除董事及監察人之責任
    。但董事或監察人有不法行為者，不在此限，公司法第231
    條定有明文。此所謂「責任解除」之範圍，解釋上應限於向
    股東常會提出之會計表冊所揭載事項或自此等表冊得知悉之
    事項，以保護公司及股東之權益 (最高法院95年度台上字第
    1942號民事判決參照)。經查：依卷附第一銀行提出之84至
    89年度「向陽礦業股份有限公司財務報表暨查核報告書」所
    載，經向陽公司股東會承認之表冊僅有資產負債表、損益表
    、股東權益變動表、現金流量表、主要財產之財產目錄，不
    及於公司帳冊，且前開表冊均無有關丁○○提領系爭金額之
    時間及數額之記載，故不得僅以丁○○以向陽公司之名義提
    領系爭金額，向陽公司並無異議，即認向陽公司有默示丁○
    ○提領系爭金額之授權行為，或認丁○○提領系爭金額之行
    為已於事後經向陽公司承認，而有民法第310條第1款規定向
    第3人清償，經債權人承認之清償效力。
  4.系爭取款憑條，係由訴外人丁○○在存戶簽章欄內，或僅簽
    寫向陽公司之名稱而未蓋系爭印鑑印文，或所蓋之章文與系
    爭印鑑印文未符後，續由丁○○在前揭憑條內下方驗印或記
    帳驗證欄內核章後，提領各該筆存款一情，為兩造所不爭執
    之事實。丁○○提領系爭金額時既非憑真正之存單及印章，
    依其情形即不得認為系爭消費寄託存款債權之準占有人，則
    第一銀行向訴外人丁○○給付系爭金額，對於向陽公司即不
    生民法第310條第2款規定之清償效力。
(二)訴外人丁○○受領系爭金額後回存之行為，是否對向陽公司
    生清償系爭金額之效力？
  1.按民法第310條第3款規定，向第3人為清償，經其受領者，
    除前2款情形外，於債權人因而受利益之限度內，有清償之
    效力。所謂債權人受有利益，並不限於第3人受領之給付轉
    付債權人之情形，例如第3人受領清償以後，在其限度內免
    除債權人對該第3人所負債務，苟該第3人受領之清償，與債
    權人所受之利益有因果關係存在即足 (最高法院88年度台上
    字第2359號判決參照)，合先敘明。
  2.查訴外人丁○○於擔任向陽公司董事前，見訴外人林月英持
    有向陽公司前述之「00000000000」號帳號之存簿及印章等
    物，得知林月英可自由提領該公司存放於上開帳戶內之活期
    存款，竟夥同林月英自83年7月30日起至90年4月13日止，共
    同以偽造向陽公司名義之取款憑條方式，於附表二所示之時
    間，至第一銀行臺東分行領取向陽公司存放於該帳號內及向
    陽公司總經理乙○○於第一銀行臺東分行所開立之「
    00000000000」號帳號內如附表二所示之存款，並使第一銀
    行臺東分行之人員陷於錯誤，而同意其領取，前後總計領取
    及兌現支票之筆數共245筆，總金額為201,751,129元，得手
    後將該款項私自運用於個人投資及其他資金週轉，並於附表
    三所列之時間，將表列之金額回存向陽公司，總計回存筆數
    共194筆，金額為183,889,086元，侵占金額扣掉回存金額後
    ，向陽公司實際損失為17,862,043元等情，為兩造所不爭執
    ，堪信為真實。
  3.承上述，訴外人丁○○提領向陽公司於第一銀行如附表二所
    示之消費寄託款共計201,751,129元，縱使丁○○回存如附
    表三所示共計183,889,086元至向陽公司之帳戶，向陽公司
    因此受有對第一銀行得請求返還183,889,086元消費寄託款
    之利益，依民法第310條第3款之規定，第一銀行對丁○○給
    付之201,751,129元，於183,889,086元之範圍內，對向陽公
    司生清償之效力，第一銀行對向陽公司仍存有共計17,862,
    043元 (201,751,129-183,889,086=17,862,043)之消費寄託
    款返還義務。從而，向陽公司本於消費寄託之法律關係及民
    法第229條第2項、第233條第1項關於給付遲延之規定，訴請
    命第一銀行給付15,920,070元之消費寄託款及自起訴狀繕本
    送達第一銀行翌日（即94年9月14日）起至清償日止，按週
    年利率百分之5計算之利息，為有理由。
  4.第一銀行雖主張訴外人丁○○提領之附表一所示編號1至4、
    7、8、10至14等11筆款項 (即附表二所示編號107、110 、
    177、194、198、199、201、206、207、208、205等款項)，
    已分別經附表三所示編號63、65、123、139、141 、143、
    147、148、155、150、149等11筆款項回存至向陽公司帳戶
    ；另訴外人丁○○提領之附表一所示編號6款項 (即附表二
    所示編號197款項)，係88年12月30日先由訴外人林月英帳戶
    轉入向陽公司，丁○○始於89年1月4日自向陽公司帳戶提領
    「回存」轉入林月英帳戶，是附表一所示14 筆系爭金額，
    除編號5、9兩筆 (即附表二所示編號196、200款項)回存情
    形待查外，其餘12筆均經丁○○回存完畢等語，並有第一銀
    行提出之「向陽股份有限公司帳號：00000000000回流資金
    彙整表」在卷可稽。惟查：
  (1)證人丁○○於本院95年9月20日行準備程序時，經提示前開
    回流資金彙整表後證稱：系爭金額是伊提領出去的，惟因無
    回存傳票對帳，伊無法確認回存之情形等語。按金錢之債屬
    種類之債，訴外人丁○○盜領向陽公司存款及兌現支票之筆
    數高達245筆，回存筆數亦有194筆，已如前述，第一銀行主
    張如附表三所示編號63、65、123、139、141、143、147、
    148、155、150、149等11筆回存款項，與丁○○提領如附表
    一所示編號1至4、7、8、10至14等11筆款項之間，或日期接
    近、或金額相同或接近，或領款流向與回存來源相同，惟均
    無法證明丁○○提領系爭金額中如附表一所示編號1至4、7
    、8、10至14等11筆款項，與向陽公司所受丁○○回存如附
    表三所示編號63、65、123、139、141、143、147、148 、
    155、150、149等11筆款項之利益有個別之因果關係，是不
    能認為丁○○已經其回存如附表三所示之前揭11筆款項，即
    生第一銀行就丁○○所提領系爭金額中如附表一所示之前揭
    11筆款項，有民法第310條第3款規定之清償效力。
  (2)又第一銀行主張訴外人丁○○於89年1月4日提領如附表一所
    示編號6之150萬元，係作為「回存」訴外人林月英先前於88
    年12月30日帳戶轉入向陽公司150萬元之用，惟並未能證明
    丁○○提領向陽公司如附表一所示編號6之150萬元存款後，
    有何回存之行為，自無法適用民法第310條第3款而生清償效
    力。是第一銀行主張附表一所示14筆系爭金額，除編號5、9
    兩筆回存情形待查外，其餘12筆均經丁○○回存完畢，而生
    清償之效力，即為無理由，併此敘明。
(三)訴外人丁○○提領系爭金額時，是否為向陽公司對外有代表
    權之人，因執行職務所加於第一銀行之損害，第一銀行得依
    民法第28條、公司法第23條規定主張抵銷？
  1.按民法第28條所加於法人之連帶賠償責任，以該法人之董事
    或其他有代表權之人，因執行職務所加於他人之損害者為限
    ，若法人之董事或其他有代表權之人因個人之犯罪行為而害
    及他人之權利者，即與該條規定之責任要件不符，該他人殊
    無據以請求連帶賠償之餘地 (最高法院48年台上字第1501號
    判例參照)。次按按公司法第23條第2項規定，公司負責人對
    於公司業務之執行，如有違反法令致他人受損害時，對他人
    應與公司負連帶賠償之責，此係有關公司侵權行為能力之規
    定，公司負責人代表公司執行公司業務，為公司代表機關之
    行為，若構成侵權行為，即屬公司本身之侵權行為，法律為
    防止公司負責人濫用其權限致侵害公司之權益，並使受害人
    多獲賠償之機會，乃令公司負責人與公司連帶負賠償之責。
    如公司負責人非執行公司業務，因其個人之行為違反法令致
    他人受損害時，則應由公司負責人自負其責 (最高法院84年
    台上字第1532號判決參照)。可知民法第28條及公司法第23
    條第2項規定，係以法人及公司之代表權人為規範對象，且
    以代表權人於執行公司業務時對他人構成侵權行為為要件，
    合先敘明。
  2.查訴外人丁○○並非向陽公司之董事長即法定代理人或代表
    人，且其提領系爭金額，並未獲向陽公司之授權，已如前述
    ，則其提領系爭金額時並非以向陽公司之代表權人身分為之
    ，堪以認定；又其提領系爭金額之行為，業經本院95年度金
    上重訴字第1號刑事判決判處連續業務侵占罪刑，是其提領
    系爭金額之行為，屬個人之犯罪行為，自非執行向陽公司職
    務之行為，故丁○○提領系爭金額之行為與民法第28條及公
    司法第23條第2項之成立要件，即難謂合。從而，第一銀行
    主張向陽公司就訴外人丁○○提領系爭金額之行為，應依民
    法第28條、公司法第23條第2項規定，與丁○○負連帶賠償
    之責，並進而主張行使抵銷權，為無理由。至訴外人丁○○
    因其個人之行為違反法令，若致第一銀行受損害，第一銀行
    自得依侵權行為法則請求丁○○自負損害賠償責任，附此敘
    明。
(四)系爭金額遭訴外人丁○○提領，第一銀行應否負債務不履行
    或侵權行為之損害賠償責任？若是，則向陽公司因第一銀行
    之債務不履行或侵權行為是否受有損害？其損害金額為何？
  1.查系爭金額雖由訴外人丁○○所盜領，惟對向陽公司不生清
    償之效力，故向陽公司對第一銀行仍得行使消費寄託款返還
    請求權，已如前述。受損害者應為第一銀行，自不能謂向陽
    公司之權利已受損害，從而即無從認第一銀行對向陽公司應
    成立侵權行為 (最高法院72年台上字第4535號判決參照)。
  2.至向陽公司主張，系爭金額遭訴外人丁○○盜領，致向陽公
    司需另為貸款用以週轉，而受有6,598,689元之貸款利息之
    損失，已構成不完全給付之「加害給付」，向陽公司自得向
    第一銀行請求賠償等語，並有向陽公司提出之「向陽礦業(
    股)公司於第一銀行台東分行帳號：000-00000000被第一銀
    行台東分行行員丁○○盜領14筆利息統計表」在卷可稽。按
    民法第227條規定之不完全給付，係以債務人有可歸責於己
    之事由，未依債之本旨而為給付為要件。查第一銀行迄未對
    向陽公司清償系爭金額，至多依法對向陽公司負給付遲延責
    任，而無成立民法第227條第2項不完全給付之加害給付損害
    賠償責任之餘地。
  3.次按遲延之債務以支付金錢為標的者，債權人於請求依法定
    利率計算之遲延利息外，如能證明有其他損害者，依民法第
    233條第3項之規定，固並得請求賠償，惟此項請求須債權人
    確因債務人之遲延清償受損害，且二者間有相當因果關係，
    債權人始得請求賠償 (最高法院86年台上字第1894號判決參
    照)。經查：依卷附向陽公司所提之「向陽礦業 (股)公司於
    第一銀行台東分行帳號：000-00000000被第一銀行台東分行
    行員丁○○盜領14筆利息統計表」，僅為向陽公司請求第一
    銀行負給付遲延責任之起算時點暨利息之計算之主張，並無
    法證明向陽公司是否確實因第一銀行於起訴狀繕本送達翌日
    （即94年9月14日）給付遲延後，受有依法定利率計算遲延
    利息外之其他損害，故向陽公司主張第一銀行應賠償其貸款
    所支出6,598,689元貸款利息之損失，即無理由。
九、綜上所述，本件向陽公司起訴請求第一銀行返還15,920,070
    元消費寄託款及給付6,598,689元之損害賠償，及均自94年9
    月14日起至清償日止，按年息5%計算之利息，於請求返還
    15,920,070元消費寄託款暨法定遲延利息部分為有理由，應
    予准許，請求6,598,689元貸款利息損害賠償部分則為無理
    由。向陽公司及第一銀行分別就對其不利之部分聲明上訴，
    指摘原判決不當聲明廢棄改判，均無理由，應予駁回上訴。
十、本件事證已臻明確，兩造其餘攻擊防禦方法及提出之證據，
    於判決結果無影響，爰不一一論述。
據上論結，本件兩造上訴均無理由，依民事訴訟法第第449條第1
項、第78條，判決如主文。
中　　華　　民　　國　　96　　年　2　　月  　27　　日
                      民事庭審判長法  官     謝 志 揚
                                  法  官     賴 淳 良
                                  法  官     林 慶 煙
以上正本係照原本作成。
如不服本判決，應於收受送達後二十日內向本院提出上訴狀。其
未表明上訴理由者，應於提出上訴後二十日內向本院補提上訴理
由狀 (均須按他造當事人之人數附繕本)。上訴時應提出委任律
師或具有律師資格之人之委任狀；委任有律師資格者，另應附具
律師及格證書及釋明委任人與受任人有民事訴訟法第四百六十六
條之一第一項但書或第二項（詳附註）所定關係之釋明文書影本
。
                                  書記官     林 明 智
中　　華　　民　　國　　96　　年　2　　月  　27　　日
